臺灣高等法院刑事判決
109年度上訴字第2258號
上  訴  人  臺灣新北地方檢察署檢察官
上  訴  人  
即  被  告  張庭瑋


            蔡沂庭


上列上訴人因被告詐欺等案件，不服臺灣新北地方法院108年度
訴字第1056號、109年度訴字第5號，中華民國109年4月16日第一
審判決（起訴案號：臺灣新北地方檢察署108年度偵字第17452號
、108 年度偵字第18932 號、108 年度偵緝字第2182號、108 年
度偵緝字第3195號、108 年度偵緝字第3196號、108年度調少連
偵續字第1號）及追加起訴（108 年度偵字第34922 號），提起
上訴，本院判決如下：
    主  文
上訴駁回。
戊○○緩刑貳年。
    事  實
一、乙○○與鄭○萱（民國00年生、真實姓名年籍均詳卷，其所涉
    本件少年非行，業經原審少年法庭以107 年度少護字第84號
    裁定交付保護管束確定）因不滿蔡○儀（92年生、真實姓名
    年籍詳卷）向他人陳述渠等有發生性行為之事，乙○○遂於10
    6 年3 月8 日凌晨0 時許，約蔡○儀至蔡○儀住處附近之便利
    商店後，再由黃廷瑜（所涉偽證犯行，由原審另行審理）騎
    乘機車搭載蔡○儀至新北市○○區○○路000 號之中坑公園內，
    乙○○、戊○○、鄭○萱及數名真實姓名年籍不詳之人即包圍蔡○
    儀，並由乙○○就上情加以質問蔡○儀後，乙○○、戊○○、鄭○萱
    及數名真實姓名年籍不詳之人，竟共同基於傷害之犯意聯絡
    ，由乙○○指示戊○○等人攻擊蔡○儀後，戊○○即持安全帽、其
    他姓名年籍不詳之人則各以徒手或分持安全帽等物共同毆打
    蔡○儀，致蔡○儀受有腦震盪併左側顴骨血腫、上肢挫傷、軀
    幹挫傷等傷害。嗣乙○○指示上開之人停手，並要求蔡○儀向
    鄭○萱道歉後，另由黃廷瑜搭載蔡○儀返家，經蔡○儀之母發
    現蔡○儀之傷勢報警處理，方查悉上情。
二、乙○○與陳琪富（業經原審刑確定）均明知並無進口香菸得以
    販售且亦無履約之真意，竟共同意圖為自己不法之所有，基
    於以網際網路對公眾散布詐欺取財之犯意聯絡，分別為下列
    行為：
(一)乙○○與陳琪富先行謀議，由乙○○提供其所有之中華郵政股份
    有限公司帳號00000000000000號帳戶（下稱郵局帳戶）作為
    詐欺取款之犯罪工具，並預謀於詐得一定數額之贓款後，再
    以辦理帳戶或金融卡掛失之方式躲避查緝，陳琪富則負責在
    網路上創設虛假帳號。旋於107 年11月間某日，陳琪富在網
    路上搜尋下載各種品牌之香菸照片，並將照片張貼在臉書社
    群網頁上刊登以低價販售國外進口香菸之不實拍賣訊息，適
    有丙○○、甲○○各於107 年11月19日上網瀏覽該訊息後均陷於
    錯誤，乃分別加入陳琪富以別名所設之臉書通訊軟體Messen
    ger 及Line通訊軟體續談交易事宜後，丙○○遂於107 年11月
    21日下午2 時41分匯款新臺幣（下同）1,000 元；甲○○則委
    託其妻吳宜芳代為匯款，吳宜芳於107 年11月19日下午5 時
    51分匯款4,800 元至陳琪富指定之乙○○所有之前揭郵局帳戶
    。嗣因丙○○、甲○○未收受商品，復經丙○○、甲○○多次對其催
    討未獲回應，始知受騙。
(二)乙○○因上開丙○○之詐欺案件為警調查後，為確實躲避查緝，
    即以不詳之方式收取楊華偉（所涉幫助詐欺罪嫌，經臺灣士
    林地方法院以109 年度金訴字第1 號審理中）所有之兆豐國
    際商業銀行股份有限公司帳號00000000000 號帳戶（下稱兆
    豐商銀帳戶）之金融卡後，乙○○旋於108 年2 月某日，將各
    種品牌之香菸照片張貼在臉書社群網頁上刊登以低價販售國
    外進口香菸之不實拍賣訊息，適有丁○○於108 年2月7 日上
    網瀏覽該訊息後陷於錯誤，乃加入乙○○以別名所設之Line帳
    號續談交易事宜後，丁○○遂於108 年2 月8 日晚間9 時18分
    、同年月10日晚間8 時36分，各匯款5,900 元、1 萬3,300 
    元至乙○○指定之楊華偉所有之前揭兆豐商銀帳戶，並由乙○○
    、陳琪富分別提領上開金錢花用。嗣因丁○○未收受商品，復
    經丁○○多次對其催討未獲回應，始知受騙。
三、案經蔡○儀訴由新北市政府警察局中和分局移送；丙○○、丁○○訴由新北市政府警察局板橋分局移送；甲○○訴由臺灣新北
    地方檢察署檢察官偵查起訴及追加起訴。
    理  由
壹、證據能力：
一、按被告以外之人於審判外之言詞或書面陳述，除法律有規定
    者外，不得作為證據，刑事訴訟法第159 條第1 項固定有明
    文。惟按當事人、代理人或辯護人於法院調查證據時，知有
    第159 條第1 項不得為證據之情形，而未於言詞辯論終結前
    聲明異議者，視為有前項之同意，同法第159 條之5 第2 項
    亦定有明文。查對於本判決下列所引用之供述證據之證據能
    力，檢察官、被告乙○○、戊○○、陳琪富於原審均未加以爭執
    （見原審108 年度訴字第1056號卷，下稱原審1056號卷，第
    116 至117 頁、109 年度訴字第5 號卷，下稱原審5 號卷，
    第61頁），且迄言詞辯論終結前亦均未聲明異議，爰審酌上
    開證據資料製作時之情況，尚無違法不當及證明力明顯過低
    之瑕疵，亦認為以之作為證據應屬適當，爰依前開規定，認
    均具有證據能力。
二、本件認定事實引用之卷內非供述證據，並無證據證明係公務
    員違背法定程序取得，依刑事訴訟法第158 條之4 規定反面
    解釋，均有證據能力。
貳、實體部分：
一、認定事實之理由與依據：
　　事實欄一部分，業據被告戊○○於本院審理時坦承不諱；被告
    乙○○固坦承於事實欄一所載時、地有與告訴人蔡○儀在中坑
    公園，然矢口否認有何傷害犯行，辯稱：伊沒有在中坑公園
    內傷害蔡○儀，也沒有看到有人在中坑公園內攻擊蔡○儀云云
    。事實欄二部分，訊據被告乙○○對上開事實欄二之犯行坦承
    不諱。經查：
(一)事實欄一、二，被告乙○○、戊○○坦承部分：
  1.事實欄一部分：
    被告乙○○於106 年3 月8 日凌晨0 時許，約告訴人蔡○儀
    至告訴人蔡○儀住處附近之便利商店後，再由證人黃廷瑜騎
    乘機車搭載告訴人蔡○儀至新北市○○區○○路000 號之中
    坑公園內，當時被告戊○○亦一同在場乙節，業據證人即告
    訴人蔡○儀於警詢、檢察官偵訊、原審少年法庭及原審審理
    、證人鄭○萱於警詢、檢察官偵訊、原審少年法庭、證人陳
    福霖於原審少年法庭、證人黃廷瑜於警詢及原審訊問時證述
    在案（見原審106 年度少調字第756 號卷，下稱少調卷，卷
    一第23至25、136 至144 、161 、215 至219 、229 至233
    頁、臺灣新北地方檢察署106 年度少連偵字第257 號卷，下
    稱少連偵卷，第7 至8 、52至54、60頁正反面、87至88頁反
    面、臺灣新北地方檢察署108 年度偵字第8214號卷，下稱偵
    8214號卷，第47至48頁、107 年度少連偵續字第4 號卷，下
    稱少連偵續卷，第181 至183 頁、原審1056號卷第174 至17
    7 、247 至270 頁），並有被告乙○○與告訴人蔡○儀之通
    訊軟體對話紀錄在卷可查（見少連偵卷第68頁），亦為被告
    乙○○、戊○○所坦認，堪認上情為真。
  2.事實欄二部分：
    訊據被告乙○○對事實欄二所示之犯行，於偵查及原審審理時
    均坦承不諱，核與證人即告訴人丙○○於警詢、證人即告訴人
    丁○○於警詢、檢察官偵訊、證人即告訴人甲○○於檢察事務官
    詢問、原審訊問、證人吳宜芳於檢察事務官詢問時之證述相
    符（見臺灣新北地方檢察署108 年度偵字第5088號卷，下稱
    偵5088號卷，第5 至6 、71頁正反面、72頁正反面、108 年
    度偵字第17452 號卷，下稱偵17452 號卷，第17至19、131 
    至132 頁、原審5 號卷第60頁），並有中華郵政股份有限公
    司板橋郵局108 年11月27日板營字第1080001367號函暨檢附
    之開戶基本資料、歷史交易清單、告訴人丙○○提供之匯款單
    據、messenger 對話紀錄截圖、中華郵政股份有限公司板橋
    郵局108 年3 月12日板營字第1081800362號函暨檢附之歷史
    交易清單、中國信託商業銀行股份有限公司108 年4 月15日
    中信銀字第108224839073809 號函暨檢附之開戶基本資料、
    歷史交易明細、證人吳宜芳手機所翻拍之LINE對話紀錄、被
    告乙○○提領款項之監視器錄影畫面截圖、兆豐國際商業銀行
    股份有限公司108 年7 月5 日兆銀總集中字第1080035531號
    函及檢附之楊華偉帳戶資料及交易明細、告訴人丁○○提供之
    對話紀錄截圖、匯款紀錄翻拍照片、被告陳琪富提領款項之
    監視器錄影畫面截圖在卷可查（見臺灣新北地方檢察署108 
    年度偵字第34922 號卷，下稱偵34922 號卷，第9 至16頁、
    偵5088號卷第18、20至28、38至40、54至60頁反面、73至74
    頁、偵17452 號卷第63、71至124、135 至173 頁、臺灣新
    北地方檢察署108 年度偵字第18932 號卷，下稱偵18932 號
    卷，第65、67至71頁），堪認被告乙○○之自白應與事實相符
    ，足以採信。被告乙○○於本院審理時雖改稱非以網路詐欺云
    云，然其所辯核與相關卷證資料不符，顯為避重就輕之詞，
    不足採信。
(二)被告乙○○係因不滿告訴人蔡○儀向他人陳述其與證人鄭○萱有
    發生性行為之事，遂與告訴人蔡○儀相約見面，並於事實欄
    一所示時、地指示現場之人動手攻擊告訴人蔡○儀，被告戊○○旋持安全帽、其他在場之人徒手、持安全帽攻擊告訴人蔡○
    儀，使告訴人蔡○儀受有事實欄所示之傷勢：
  1.被告乙○○於事實欄一所示時、地約告訴人蔡○儀見面，係因
    不滿蔡○儀向他人陳述其與證人鄭○萱有發生性行為之事：
    ⑴告訴人蔡○儀於警詢時證稱：乙○○因為不滿伊把他跟鄭○萱
      的私事告訴別人，所以約伊去萊爾富，想叫伊道歉等語（
      見少調卷一第24頁）；於檢察官偵訊時證稱：當天晚上10
      點多，乙○○本來跟伊約在浮洲，乙○○說因為伊把他與鄭○
      萱發生性行為的事講出去，所以要跟伊談判，伊當時跟乙○○說太遠了，後來乙○○就約在伊家附近的萊爾富等語（見
      少連偵卷第52頁）；於原審少年法庭時證稱：伊與鄭○萱
      有糾紛，是因為鄭○萱不滿伊在外面跟別人說鄭○萱發生性
      行為的事，所以乙○○就約伊去萊爾富等語（見少調卷一第
      138 至139 頁）。
    ⑵證人鄭○萱於警詢時證稱：106 年3 月7 日晚上，乙○○打電
      話給伊，並跟伊說蔡○儀要向伊及乙○○道歉，因為蔡○儀在
      外亂說伊跟乙○○有發生性關係，藉此破壞伊跟伊當時男朋
      友的感情等語（見少調卷一第216 至217 頁）；於檢察官
      偵訊時證稱：蔡○儀是乙○○約的，乙○○也有約伊出來，乙○○當時是跟伊說，要找蔡○儀出來跟伊道歉等語（見少連偵
      續卷第181 頁）；於原審少年法庭時證稱：當時伊跟男朋
      友在交往，蔡○儀不爽伊跟該人在一起，蔡○儀有說要想盡
      辦法破壞，所以蔡○儀才會跟別人亂講伊跟乙○○發生性行
      為，那天去公園蔡○儀是要來跟伊道歉等語；又證稱：當
      天是乙○○約伊去萊爾富，乙○○說蔡○儀要跟伊道歉，因為
      蔡○儀亂說伊的事等語（見少調卷一第146 、428 頁）。
    ⑶依據上開證人所證，被告乙○○要求與告訴人蔡○儀見面之因
      ，證詞均核屬一致，亦與被告乙○○於原審少年法庭時供稱
      ：伊約蔡○儀見面是因為蔡○儀跟一堆人說伊跟鄭○萱發生
      性行為，而鄭○萱會在萊爾富是因為蔡○儀說伊跟鄭○萱的
      壞話，所以蔡○儀要跟伊、鄭○萱道歉，是伊叫鄭○萱過來
      萊爾富的等語（見少調卷一第261 至262 頁）亦屬相符。
      基此，被告乙○○係因不滿告訴人蔡○儀向他人陳述其與證
      人鄭○萱有發生性行為之事，而欲要求告訴人蔡○儀道歉，
      方於事實欄一所示時、地約告訴人蔡○儀見面，足堪認定
      。
  2.被告乙○○在中坑公園內，與被告戊○○等人包圍告訴人蔡○儀
    ，並由被告乙○○質問告訴人蔡○儀對外陳述其與證人鄭○萱發
    生性行為一事後，遂指示被告戊○○等人攻擊告訴人蔡○儀後
    ，被告戊○○即持安全帽、其他姓名年籍不詳之人則各以徒手
    或分持安全帽等物共同毆打告訴人蔡○儀，致告訴人蔡○儀受
    有腦震盪併左側顴骨血腫、上肢挫傷、軀幹挫傷等傷害。嗣
    被告乙○○指示上開之人停手，並要求告訴人蔡○儀向證人鄭○
    萱道歉後，另由證人黃廷瑜搭載告訴人蔡○儀返家：
    ⑴告訴人蔡○儀在中坑公園內遭人包圍、毆打並受有事實欄一
      所示之傷勢後，向證人鄭○萱道歉，另由證人黃廷瑜搭載
      告訴人蔡○儀返家：
      ①告訴人蔡○儀於警詢、檢察官偵訊及原審審理時對於其在
        中坑公園內遭毆打後，再向證人鄭○萱道歉，並由證人
        黃廷瑜搭載告訴人蔡○儀返家一事，均堅證此情（見少
        調卷一第24頁、少連偵卷第7 頁反面、53頁、臺灣新北
        地方檢察署108 年度調少連偵續字第1 號卷，下稱調偵
        續卷，第180 頁、原審卷第248 至251 頁），而關於告
        訴人蔡○儀在中坑公園遭毆打一事，證人陳維慶於檢察
        官偵訊時證稱：106 年3 月8 日凌晨伊有去中坑公園，
        現場時看見乙○○、蔡○儀，他們講到一半，伊就看見有
        人打蔡○儀。伊當時是看見一群人在打一個人，後來那
        群人散開之後，倒在地上的人就是蔡○儀等語（見少連
        偵卷第178 頁正反面），於原審少年法庭證稱：伊在中
        坑公園有看到蔡○儀被打，一群人圍著蔡○儀打蔡○儀，
        但那些人伊不認識等語（見少調卷二第78至80頁），核
        與告訴人蔡○儀所證一致。
      ②告訴人蔡○儀在離開中坑公園後之106 年3 月8 日凌晨1 
        時20分許，傳送訊息給其友人即證人廖文斌「我被打了
        」，此有告訴人蔡○儀與證人廖文斌之通訊軟體對話紀
        錄在卷可查（見少連偵卷第133 頁），亦經證人廖文斌
        於本院少年法庭證述在案（見少調卷二第87頁）。又證
        人即告訴人蔡○儀之友人陳翊嘉於檢察官偵訊時證稱：
        蔡○儀跟伊說鄭○萱騙她出去，然後打她，蔡○儀說很多
        人打她，蔡○儀有拍她受傷的照片給伊看。伊就有與鄭○
        萱聯絡，但伊不認識鄭○萱等語（見少連偵卷第120 至1
        21 頁）；又證稱：蔡○儀在中坑公園遭圍毆的事情，蔡
        ○儀有告訴伊。蔡○儀當時有跟伊提到鄭○萱有參與這件
        事情，所以後來伊就用臉書私訊鄭○萱，質問她當時情
        況，因為當天是鄭○萱約蔡○儀出去說要談和解的，但是
        蔡○儀出去返家後，就說她被打，所以伊才會私訊鄭○萱
        ，想要知道事發經過，伊有問鄭○萱當時還有什麼人動
        手，但是鄭○萱都不願意講等語（見調偵續卷第155 至1
        56 頁），並有告訴人蔡○儀與證人陳翊嘉之通訊軟體對
        話紀錄所示，告訴人蔡○儀於106 年3 月8 日上午傳送
        傷勢照片給證人陳翊嘉並稱「在驗傷」、「要告他」，
        證人陳翊嘉則回「把你打成這樣」、「他什麼東西」、
        「要密他」（見少連偵卷第168 至169 頁反面），而證
        人陳翊嘉即與證人鄭○萱聯繫，證人鄭○萱稱「他被打完
        才跟我道歉的」，證人陳翊嘉回「現在是你們還沒講完
        你朋友就直接開砲什麼意思」，證人鄭○萱回「打他的
        女生我都不熟」，證人陳翊嘉回「跟我他們聯絡方式」
        ，證人鄭○萱回「你應該也知道他被開副本的事吧」，
        證人陳翊嘉回「都要講和解你還帶人」，證人鄭○萱回
        「人又不是我帶的」（見少連偵卷第70至72頁）。另證
        人黃廷瑜於警詢時證稱：106 年3 月8 日凌晨到達中坑
        公園時看到蔡○儀有受傷，當時蔡○儀跟乙○○、戊○○等人
        在一起，身上有很多傷。伊當天因為覺得中坑公園離蔡
        ○儀家這麼遠，加上又受傷，所以伊就載蔡○儀回家（見
        少調卷一第229 至233頁）；於原審訊問時供稱：106 
        年3 月8 日凌晨伊有在中坑公園，本來是先在萊爾富，
        伊在萊爾富有看到乙○○，也有其他人但伊不認識，後來
        去中坑公園是伊載蔡○儀去的，到中坑公園後伊把蔡○儀
        放下車，又去接乙○○的友人，之後回到中坑公園就看到
        蔡○儀有傷，伊就把蔡○儀載回家。上山的時候蔡○儀沒
        有說身上有傷，或是哪裡痛，是下山才說痛。蔡○儀腳
        有傷是伊有看到的，蔡○儀說頭很痛，手好像有傷，手
        跟腳有紅腫跟黑青，伊有看到等語（見原審1056號卷第
        174 至177 頁）。
      ③則依上開②之證人所證及對話紀錄所示，上開②之證人雖
        均未親眼見聞告訴人蔡○儀在中坑公園遭人毆打，然關
        於告訴人蔡○儀在遭毆打後，隨即聯繫證人廖文斌、陳
        翊嘉告知其遭毆打，而經證人陳翊嘉質問證人鄭○萱，
        證人鄭○萱亦坦認告訴人蔡○儀在遭毆打後有對其道歉。
        另告訴人蔡○儀在遭毆打後係由證人黃廷瑜搭載其返家
        ，且告訴人蔡○儀之傷勢，確實係在中坑公園時所產生
        等節，均核與告訴人蔡○儀、證人陳維慶所證核屬一致
        。據此，上開證據均足以補強告訴人蔡○儀之證述，堪
        認告訴人蔡○儀證稱在中坑公園內遭人包圍、毆打，且
        在向證人鄭○萱道歉後，由證人黃廷瑜搭載其返家等情
        ，應屬真實，足以採信。又告訴人蔡○儀於106 年3 月8
         日上午9 時43分前往雙和醫院急診，並診斷受有腦震
        盪併左側顴骨血腫、上肢挫傷、軀幹挫傷，此有雙和醫
        院106 年3 月8 日出具之診斷證明書在卷可查（見少連
        偵卷第11頁），觀諸告訴人蔡○儀所受之傷勢，核與告
        訴人蔡○儀所證遭毆打之方式（詳下述），及一般人遭
        毆打之外傷傷勢相符，且驗傷之時間與本件案發時間亦
        屬密接，而證人黃廷瑜在搭載告訴人蔡○儀返家時，確
        實有看到告訴人手跟腳有紅腫跟黑青，告訴人蔡○儀有
        說頭很痛等節，業經證人黃廷瑜證述在前，亦與告訴人
        蔡○儀所受醫師診斷之傷勢相符，據此，足認上開傷勢
        與告訴人蔡○儀在中坑公園內遭毆打之間，具有相當因
        果關係。
    ⑵告訴人蔡○儀遭人包圍、毆打係由被告乙○○指示，由被告戊○○持安全帽、其他姓名年籍不詳之人則各以徒手或分持安
      全帽等物共同毆打告訴人蔡○儀：告訴人蔡○儀於警詢時證
      稱：伊在中坑公園時，講事情講到一半，4 至5 個女生就
      拿安全帽攻擊伊的頭部，伊被打到趴在地上，直到乙○○喊
      停，那些女生才住手，戊○○有動手打伊，對方拿安全帽一
      直攻擊伊的頭部、用腳踹伊的肚子及身體。後來乙○○就叫
      伊跟鄭○萱道歉等語（見少調卷一第23至25頁）；又證稱
      ：乙○○就說伊為什麼要把他跟鄭○萱性行為的事情講出去
      ，伊就說伊要道歉，然後一個胖胖的女生徒手揮伊的頭部
      ，接著伊就被她推倒，隨後戊○○就拿安全帽打伊的頭，含
      胖胖的女生、戊○○總共3 、4 個女生拿安全帽打伊的頭、
      用腳踹伊肚子，之後乙○○叫他停手，叫伊跟鄭○萱道歉等
      語（見少連偵卷第7 至8 頁）；於檢察官偵訊時證稱：乙○○問伊為什麼要將他發生性行為的事講出去，伊當時沒有
      講話，之後乙○○不知道要講什麼，就叫戊○○幫他處理，後
      來戊○○有問伊一些話，她問完突然有人從後面打伊的頭，
      是一個胖胖的女生，有三、四個女生，包含戊○○拿安全帽
      打伊的頭，伊倒在地上，這些女生繼續拿安全帽打伊的頭
      ，踹伊的肚子，後來乙○○走過來跟伊講話，要伊跟鄭○萱
      道歉等語（見少連偵卷第52至54頁）；又證稱：乙○○沒有
      打伊，戊○○有用安全帽打伊的頭，因為乙○○不知道要說什
      麼，戊○○就一直問伊為何要說出去，伊沒有說話，戊○○就
      打伊等語（見少連偵卷第87至88頁）；又證稱：一開始是
      乙○○問伊話，問完之後，乙○○就叫戊○○幫他處理，戊○○當
      時也有問伊一些問題，而戊○○問完問題後，就有人從後方
      打伊的頭。後來就陸續有三至四個女生過來毆打伊，其中
      有人拿安全帽打伊的頭，戊○○當時拿安全帽打伊，伊遭毆
      打一陣子後，乙○○就走過來，叫伊跟鄭○萱道歉等語（見
      調偵續卷第179 至180 頁）；於原審少年法庭時證稱：伊
      跟乙○○講到一半，好像乙○○沒話講，乙○○就對戊○○說要戊○○處理，戊○○問伊為何要把那件事講出去，伊講到一半，
      有一個胖胖的女的從伊背後打伊，伊倒在地上，戊○○有拿
      安全帽打伊頭等語（見少調卷一第141 頁）；於原審審理
      時證稱：乙○○問伊為什麼要那樣，然後伊好像沒有講話吧
      ，之後乙○○就跟戊○○說要給戊○○處理，後來就有一個女生
      從後面打伊的頭，又將伊踹倒，伊就一直被打了。戊○○跟
      別的女的有拿安全帽打伊，伊被打頭，也有被踹肚子，戊○○就站在伊正前方所以伊看得很清楚。之後乙○○說停，伊
      就起來了，乙○○叫伊去跟鄭○萱道歉等語（見原審訴1056
      號卷第247 至270 頁）。則依告訴人蔡○儀前開所證，被
      告乙○○雖然並未直接對告訴人蔡○儀為傷害行為，然參以
      現場之人均為被告乙○○所邀集乙節，業據證人鄭○萱於警
      詢、檢察官偵訊時證述在案（見少調卷一第216 頁、見少
      連偵續卷第182 頁），而證人黃廷瑜於警詢時亦證稱：在
      現場有乙○○、戊○○、蔡○儀還有其他乙○○的朋友。伊會去
      現場是因為乙○○說有事情請伊過去，並跟伊說是兄弟就挺
      一下，伊才想要過去幫忙等語（見少調卷一第231 至232 
      頁）；另被告乙○○與告訴人蔡○儀相約見面，亦係因不滿
      告訴人蔡○儀對外陳述其與證人鄭○萱發生性行為之事，業
      據論述於前；又被告乙○○在本件案發後傳送訊息給告訴人
      蔡○儀表示「今後妳要怎麼看我，我是沒關係，要不要當
      朋友也是看你，我只能說希望我跟你說的要記得，以後別
      在這樣了，我不是一個喜歡對女生這樣的人，但是我也希
      望你知道我今天不爽的點，我沒開過別人副本，這也是為
      什麼我這麼火大的原因記得擦藥」、「講真的我蠻捨不得
      ，今天我對人是怎樣相信你清楚，我對你信任跟你講我跟
      鄭○萱的事，但是你這樣等於出賣我，我說過了你跟鄭我
      都認識，我也不是挺他才對你這樣」（見少連偵卷第69頁
      ），可見被告乙○○對於106年3 月8 日凌晨，告訴人蔡○儀
      在中坑公園遭攻擊一事，其確實參與其中。綜合上開本件
      傷害行為之發生係因被告乙○○對告訴人蔡○儀不滿、現場
      之人均為被告乙○○所召集、被告乙○○事後傳送給告訴人蔡
      ○儀之訊息，堪認告訴人蔡○儀在106 年3 月8 日凌晨在中
      坑公園遭攻擊一事，被告乙○○實立於主導之地位，並指示
      在場之人傷害告訴人蔡○儀至為明確。另關於被告戊○○部
      分，告訴人蔡○儀於歷次證述中，均堅指被告戊○○持安全
      帽而對其所為之傷害行為，另證人鄭○萱於警詢時證稱：
      在中坑公園內，伊看到乙○○、戊○○將蔡○儀圍起來，並聽
      到「該打啦」，聽到這句話沒多久乙○○就叫伊過去，蔡○
      儀跟伊與乙○○道歉後，現場之人就離開了等語（見少調卷
      一第218 頁）；證人黃廷瑜於警詢時證稱：伊到達中坑公
      園，蔡○儀跟乙○○、戊○○、鄭○萱他們在一起，然後己○○身
      上有很多傷等語（見少調卷一第232 頁）。綜參證人鄭○
      萱、黃廷瑜前開所證，分別證述被告戊○○在告訴人蔡○儀
      遭毆打前、後，均在告訴人蔡○儀之身旁，核與告訴人蔡○
      儀證述一致，據此，足認告訴人蔡○儀前開所證應屬真實
      ，被告戊○○於106 年3 月8 日凌晨，在中坑公園內，確實
      有動手傷害告訴人蔡○儀，亦足資認定。
  3.至被告乙○○雖一再以前詞置辯，而證人鄭○萱、陳福霖、賴
    志豪、黃欣瑜、簡耘妃、鐘佳成均證稱106 年3月8 日凌晨
    在中坑公園內沒有人毆打告訴人蔡○儀云云，惟上開證人所
    證均與卷內事證不符，且前開證人又為被告乙○○之友人，其
    等所證之真實性，顯然可議。又共同被告黃廷瑜於原審訊問
    時供稱：伊之前在少年法庭說沒看到蔡○儀身上有傷，並不
    實在。伊是跟乙○○串好的，乙○○說不講的話，大家都沒事，
    因為這件事乙○○常常晚上約伊說要如何陳述這件事等語（見
    原審1056號卷第175 頁），另於案發後，告訴人蔡○儀要求
    證人鐘佳成出庭作證，但證人鐘佳成回訊息給告訴人蔡○儀
    表示「我沒辦法幫你」、「小熊說的」（見少連偵卷第145 
    頁），顯見被告乙○○在本件案發後，與證人相互串供，欲掩
    蓋自身犯行甚為明確，基此，上開證人所證，實屬維護被告
    乙○○，不足憑信，被告乙○○所辯，乃臨訟卸責之詞，無可採
    信。
(三)綜上，本件事證明確，被告乙○○、戊○○就事實欄一之犯行；
    被告乙○○就事實欄二之犯行均堪認定，應依法論科。
二、論罪科刑：
(一)按行為後法律有變更者，適用行為時之法律，但行為後之法
    律有利於行為人者，適用最有利於行為人之法律，刑法第2
    條第1 項定有明文。經查，被告乙○○、戊○○為本案犯行後，
    刑法第277 條業於108 年5 月29日修正公布，並於同年5 月
    31日生效施行。修正前刑法第277 條第1 項原規定：「傷害
    人之身體或健康者，處三年以下有期徒刑、拘役或一千元以
    下罰金」；修正後則規定：「傷害人之身體或健康者，處五
    年以下有期徒刑、拘役或五十萬元以下罰金」。經比較修正
    前後之規定，刑法第277 條第1 項法定刑度提高為5 年以下
    有期徒刑，且罰金刑亦提高為新臺幣50萬元，經比較新舊法
    適用結果，被告乙○○、戊○○行為時之舊法顯然對被告乙○○、
    戊○○較為有利。是依刑法第2 條第1 項前段規定，自應適用
    被告乙○○、戊○○行為時之法律即修正前刑法第277 條第1 項
    之規定，合先敘明。
(二)核被告乙○○、戊○○就事實欄一所為，均係犯修正前刑法第27
    7 條第1 項之傷害罪；被告乙○○就事實欄二所為，係犯以網
    際網路對公眾散布而犯詐欺取財罪（各3罪）。被告乙○○、
    戊○○與證人鄭○萱及其餘數名真實姓名不詳之人就事實欄一
    所示之本件傷害犯行；被告乙○○與陳琪富就事實欄二所示之
    3 次加重詐欺犯行，均有犯意聯絡及行為分擔，為共同正犯
    。至公訴意旨雖就被告乙○○所為，論以刑法第29條第1 項、
    修正前刑法第277 條第1 項之教唆傷害罪云云（見起訴書第
    7 頁），惟事實欄係記載被告乙○○與被告戊○○及不詳之友人
    共同基於傷害之犯意聯絡（見起訴書2 頁），而此部分業經
    公訴檢察官當庭更正被告乙○○為共同正犯（見原審1056號卷
    第111 頁）。而本無犯罪之意思，因他人之教唆始起意犯罪
    ，該教唆之人除於教唆後，又進而實行犯罪行為者，因其教
    唆行為已為實行行為所吸收，應論以正犯外，應僅為教唆犯
    。因之，教唆犯與共謀共同正犯就均未實行犯罪行為而言，
    則屬相同，其區別，在於教唆犯係教唆原無犯罪意思之人犯
    罪；共謀共同正犯則以自己共同犯罪之意思，事先同謀而由
    其中一部分人實行犯罪行為，其未下手實行之人亦論以共同
    正犯。查被告乙○○、戊○○、證人鄭○萱及其餘數名真實姓名
    不詳之人將告訴人蔡○儀圍住，係因告訴人蔡○儀對外陳述被
    告乙○○與證人鄭○萱發生性行為一事，另被告乙○○指示被告
    戊○○等人繼續質問告訴人蔡○儀後，旋發生本件傷害行為，
    待被告乙○○出言停止攻擊行為後，現場之人方停手乙節，均
    據論述如前，則現場之人既均為被告乙○○之友人，並為被告
    乙○○而來，其等顯然係欲一同教訓告訴人蔡○儀方齊聚該地
    ，並聽從被告乙○○之指揮傷害告訴人蔡○儀，故被告乙○○、
    戊○○、證人鄭○萱及其他不詳之人顯然共同具有傷害告訴人
    蔡○儀之犯意，並由被告乙○○、證人鄭○萱以外之人實行犯罪
    行為，則被告乙○○、戊○○與證人鄭○萱、其餘數名真實姓名
    不詳之人就事實欄一所示之傷害犯行為共同正犯，至為明確
    。
(三)被告乙○○前因公共危險、傷害案件分別經判處有期徒刑2月
    、4月確定，再經臺灣新北地方法院以107年度聲字第2289號
    定應執行有期徒刑5月確定，於107年9月27日易科罰金執行
    完畢乙節，此有本院被告前案紀錄表在卷可查，其受有期徒
    刑執行完畢5年以內，故意再犯本件事實欄二所示之有期徒
    刑以上之罪，為累犯，至被告乙○○上開2罪刑與其所犯之乘
    機猥褻案件，經本院判處有期徒刑6月確定，並經本院以108
    年度聲字第2257號定應執行有期徒刑9月確定，於108年9月9
    日易科罰金執行完畢，惟數罪併罰之案件，僅屬就數罪之刑
    ，如何定其應執行者之問題，本於數宣告刑，應有數刑罰權
    ，此項執行方法之規定，並不能推翻被告乙○○所犯係數罪之
    本質，若其中一罪之刑已執行完畢，自不因嗣後定其執行刑
    而影響先前一罪已執行完畢之事實，而謂無累犯規定之適用
    （最高法院104年度第6次刑事庭會議決議可資參照）。另依
    司法院釋字第775號解釋所示，為避免發生罪刑不相當之情
    形，法院就該個案依該解釋意旨，裁量是否加重最低本刑，
    本院審酌被告乙○○前案係公共危險、傷害案件，而應審酌本
    案加重部分，為加重詐欺案件，前後兩案性質、內容均不相
    同，難認有特別惡性或刑罰反應力薄弱之情，故依上開司法
    院大法官釋字第775號解釋理由書意旨，不予加重最低本刑
    。按犯罪之情狀顯可憫恕，認科以最低度刑仍嫌過重者，得
    酌量減輕其刑，刑法第59條定有明文。查被告乙○○上開所犯
    之加重詐欺罪行，其法定最輕本刑為1 年以上之有期徒刑，
    刑度不可謂不重，惟被告乙○○之犯罪手法係透過網際網路在
    臉書上刊登不實販售商品之訊息而實行詐欺，並無與他人組
    織犯罪集團、多層次分工，且本件所詐得之金額非多，其犯
    罪情節，顯較詐騙集團組織為多數人、分工詳細，利用網際
    網路向社會大眾廣泛散布詐欺訊息引人上當，獲取動輒上百
    萬元以上鉅額利益之情節為輕。又被告乙○○行為時僅21歲，
    難免思慮不周，對行為後應負責之結果，亦未能深刻瞭解，
    致觸犯重典，如逕行科予重刑，未免過苛，且被告乙○○已與
    告訴人丙○○、丁○○、甲○○達成和解，並賠償其等損失，此有
    調解筆錄及原審公務電話紀錄在卷可查（見原審1056號卷第
    185至186 、193 頁、原審5 號卷第69至70頁），茲綜合上
    開各情，認被告乙○○之犯罪情節，若科以該條之法定最輕本
    刑1 年有期徒刑，實屬情輕法重，難謂符合罪刑相當性及比
    例原則，是被告之犯罪情狀，在客觀上足以使人感覺過苛而
    引起一般之同情，尚非無可憫恕，爰依刑法第59條規定，酌
    量減輕其刑。
三、原審認被告乙○○、戊○○罪證明確，適用刑法第2 條第1 項前
    段、第28條、第277 條第1 項（修正前）、第339 條之4第1
     項第3 款、第59條、第41條第1 項前段、第51條第5 款、
    第74條第1 項第1 款，刑法施行法第1 條之1 第1 項、第2 
    項前段之規定，及審酌被告乙○○因不滿告訴人蔡○儀之作為
    ，不思以理性方式解決，竟指使被告戊○○及其餘不詳之人動
    手毆打告訴人蔡○儀，導致告訴人蔡○儀受有事實欄所示之傷
    害，所為誠屬不該；另被告乙○○未思以正當管道獲取所需財
    物，竟利用網際網路對公眾散布不實販售商品訊息，致使告
    訴人丙○○、丁○○、甲○○均陷於錯誤，並依指示匯款，足徵被
    告乙○○法治意識與是非觀念之薄弱，當應予以非難，另兼衡
    被告乙○○、戊○○就事實欄一；被告乙○○就事實欄二所示犯行
    之參與程度、分工方式、被告乙○○、戊○○之素行、智識程度
    、家庭經濟狀況、犯罪之動機、目的、手段及所生危害及犯
    後態度等一切情狀，分別量處如原判決主文所示之刑，並就
    被告乙○○、戊○○所犯之傷害犯行，均諭知易科罰金之折算標
    準；被告乙○○所為不得易科罰金之加重詐欺犯行，定應執行
    刑。其認事用法均無違誤，量刑亦屬妥適，檢察官就傷害罪
    部分提起上訴，指摘原判決量刑過輕；被告2人上訴意旨，
    或否認犯罪或指摘原判決量刑過重云云，均無理由，其上訴
    均應予駁回。
四、另查被告戊○○未曾因故意犯罪受有期徒刑以上刑之宣告，有
    本院被告前案紀錄表在卷可憑，其已與告訴人蔡○儀達成和
    解，並賠償其損失，告訴人亦聲明原諒被告，此有109年5月
    26日和解書一份在卷可憑（附本院卷），其因年輕識淺，一
    時失慮，致罹刑章，經此偵審程序，應知所警惕，信無再犯
    之虞，本院認上開對其所宣告之刑，以暫不執行為適當，爰
    依刑法第74條第1 項第1 款規定併諭知緩刑2 年，以啟自新
    。
據上論斷，應依刑事訴訟法第368 條，刑法第74條第1 項第1 款
，判決如主文。
本案經檢察官鄭龍照到庭執行職務。
中　　華　　民　　國　　109 　年　　9 　　月　　23　　日
                  刑事第十六庭  審判長法　官  葉騰瑞
                                      法　官  陳芃宇
                                      法　官  莊明彰
以上正本證明與原本無異。
傷害罪部分不得上訴。
其餘部分如不服本判決，應於收受送達後20日內向本院提出上訴
書狀，其未敘述上訴之理由者並得於提起上訴後20日內向本院補
提理由書（均須按他造當事人之人數附繕本）「切勿逕送上級法
院」。
                                      書記官  蘇佳賢
中　　華　　民　　國　　109 　年　　9 　　月　　23　　日
附錄：本案論罪科刑法條全文
修正前中華民國刑法第277條
傷害人之身體或健康者，處3 年以下有期徒刑、拘役或1 千元以
下罰金。
犯前項之罪因而致人於死者，處無期徒刑或7 年以上有期徒刑；
致重傷者，處3 年以上10年以下有期徒刑。
中華民國刑法第339 條之4
犯第339 條詐欺罪而有下列情形之一者，處1 年以上7 年以下有
期徒刑，得併科1 百萬元以下罰金：
一、冒用政府機關或公務員名義犯之。
二、三人以上共同犯之。
三、以廣播電視、電子通訊、網際網路或其他媒體等傳播工具，
    對公眾散佈而犯之。
前項之未遂犯罰之。